臺灣新竹地方法院刑事裁定　　　　　　100年度撤緩字第112號
聲　請　人　臺灣新竹地方法院檢察署檢察官
受　刑　人　唐泰鈞
上列聲請人因受刑人犯業務侵占等案件，聲請撤銷緩刑之宣告（
100 年度執聲字第921 號），本院裁定如下：
    主  文
聲請駁回。
    理  由
一、聲請意旨略以：受刑人即被告唐泰鈞（下稱受刑人）前因業
    務侵占等案件，經本院於民國100 年4 月29日以100 年度審
    易字第241 號（偵查案號：99年度偵字第363 號、100 年度
    偵字第770 號）刑事判決，判處有期徒刑10月，緩刑2 年，
    緩刑期間應賠償臺灣光通企業有限公司（下稱臺灣光通公司
    ）自100 年7 月10日起至101 年2 月10日止，每月10日前給
    付新臺幣（下同）2 萬元，第8 期該月10日前給付1 萬元，
    該判決並已於100 年4 月29日確定在案。惟受刑人未依該判
    決所示按期支付賠償，並經臺灣光通公司具狀陳報，受刑人
    僅於100 年7 月10日支付第1 期款項2 萬元，其後之8 月迄
    今均未依緩刑條件給付任何款項，已合於刑法第75條之1 第
    1 項第4 款所定撤銷緩刑宣告事由，爰依刑事訴訟法第476
    條聲請撤銷該案緩刑等語。
二、按緩刑宣告，得斟酌情形命犯罪行為人向被害人支付相當數
    額之財產或非財產上之損害賠償；又受緩刑之宣告，而違反
    前開規定所定負擔情節重大者，足認原宣告之緩刑難收其預
    期效果，而有執行刑罰之必要者，自得撤銷其緩刑宣告，刑
    法第74條第2 項第3 款、第75條之1 第1 項第4 款固有明文
    規定。惟違反負擔之情節是否確屬重大，仍應斟酌緩刑期間
    命應遵守事項之達成與宣告緩刑之目的而為認定，要非受緩
    刑宣告之人一有違反之情事即應撤銷該緩刑之宣告。且受緩
    刑宣告之人縱有違反負擔而情節重大者，亦應審酌其緩刑是
    否確難收其預期效果，且非執行刑罰無法達成矯正之目的。
    尤其是刑法第74條第2 項第3 款之以命犯罪行為人向被害人
    支付相當數額之財產或非財產上之損害賠償作為緩刑宣告之
    負擔，於宣告緩刑前即應考慮犯罪人實際之償還能力，避免
    流於形式；又上開命犯罪行為人向被害人支付相當數額之財
    產或非財產上之損害賠償之負擔，依刑法第74條第4 項規定
    ，得為民事強制執行之名義，被害人之債權依法得以保障，
    權衡刑罰之目的在於制裁不法，而緩刑之宣告係為給予犯罪
    行為人自新之機會，受緩刑宣告者，其後若有不能履行賠償
    責任時，亦應究明其無法履行之原因是否正當，或僅係推諉
    拖延時間（如確有支付能力，而故不給付），若確係因經濟
    窘困，或頓失給付能力，得否能因受緩刑宣告之人一時無法
    賠償，即僅以無民事上之賠償能力，而無再加害被害人，認
    應以刑罰制裁取代緩刑宣告之效果，自有詳酌之必要。所謂
    「情節重大」，係指：受判決人顯有履行負擔之可能，而隱
    匿或處分其財產、故意不履行、無正當事由拒絕履行或顯有
    逃匿之虞等情事而言，法院撤銷緩刑與否，仍應以「足認原
    宣告之緩刑難收其預期效果，而有執行刑罰之必要」之實質
    要件做為審認標準。此外，緩刑負擔是介在執行刑罰與緩刑
    不執行刑罰間之「折衷措施」，讓受判決人承受類似於刑罰
    的不利益，以平衡不入獄服刑對被害人與社會產生之衝擊，
    而命向公庫支付相當金額之緩刑負擔，性質上並非如同民事
    損害賠償在於完全消彌其所造成之損害，刑事犯罪對國家及
    全體人民、公共秩序之侵害亦無法僅以命犯罪人支付相當金
    額即可回復，宣告緩刑負擔乃為貫徹非機構性處遇精神，並
    使犯罪人對過去之不法行為補償，於符合上開法定要件下，
    法院認暫不執行為適當者，得宣告緩刑外並命為一定負擔，
    非謂僅受判決人一旦未履行負擔，法院即可遽認違反所定負
    擔而情節重大，否則對經濟弱勢之犯罪人而言，緩刑宣告之
    效果與未宣告之結果相去不遠。
三、經查：
  (一)受刑人於100 年度審易字第241 號判決確定後起算之緩刑期
    內，於支付臺灣光通公司第1 期款項後，嗣無法依約繼續履
    行賠償義務之原因，係因家庭經濟能力不佳、工作尚未穩定
    及家中尚有3 位子女需其扶養，因此無法依原先判決內容所
    訂日期賠償，經本院傳喚受刑人到庭訊問後，業經其當庭陳
    述明確在卷（見本院卷第18頁正背面），可見受刑人當時並
    非係隱匿或處分其財產，或明明有履行之可能而故意不履行
    ，或無正當事由拒絕履行，或顯有逃匿之虞等情事可言。
  (二)又受刑人當庭陳稱其於今年4 至6 月原於市場擺攤，後經警
    察取締而未能繼續擺攤，直到10月初才找到看店的工作，也
    和新工作的老闆借錢在11月8 日匯款1 萬5 千元給臺灣光通
    公司，並打算於100 年11月21日匯款2 萬元、100 年12月10
    日匯款3 萬元、101 年1 月10日匯款3 萬元、101 年2 月10
    日匯款3 萬5 千元還清，並庭呈11月8 日匯款交易憑證、當
    庭更改現在聯絡電話為00-00000000 、0000000000，復允諾
    於11月21日匯款後將單據寄予本院等語，尚有本院100 年11
    月18日訊問筆錄（見本院卷第18頁正背面）及中國信託匯款
    憑據、所從事工作之宣傳單（見本院卷第20、21頁）等在卷
    可稽，足認受刑人已勉力覓得工作，至本院為本案裁定時，
    業已依約賠償35,000元，又其亦依約定於11月21日給付2 萬
    元之情，另有其傳真予本院之中國信託匯款憑據在卷可稽（
    見本院卷第22頁），即已賠償5 萬5 千元，堪認受刑人目前
    已無未按期賠償被害人之情事。
  (三)綜上所述，受刑人「目前」並無檢察官所指未遵期履行賠償
    受害人之情事，且之前無法履行之原因，並非係隱匿或處分
    其財產、有履行之可能故意不履行、無正當事由拒絕履行或
    顯有逃匿之虞等情事，而無違反刑法第75條之1 第1 項第4
    款情節重大之情形，顯難認受刑人具有「違反第75條之1 第
    1 項第4 款事由，足認原宣告之緩刑難收預期效果而有執行
    刑罰之必要」之情形，故聲請人聲請撤銷本院100 年度審易
    字第241 號對受刑人所為之緩刑宣告，為無理由，應予駁回
    。
四、依刑事訴訟法第220 條，裁定如主文。
中    華    民    國   100    年    11    月    23    日
                  刑事第四庭    法  官  林建鼎
以上正本証明與原本無異
如不服本裁定，應於收受送達後5 日內向本院提出抗告狀（須附
繕本）。
中    華    民    國   100    年    11    月    23    日
                                書記官  黃伊婕